臺灣屏東地方法院交通事件裁定　　　　100年度交聲字第225號
原處分機關　交通部公路總局高雄區監理所屏東監理站
異　議　人
即受處分人　張德明
上列受處分人因違反道路交通管理處罰條例事件，對於交通部公
路總局高雄區監理所屏東監理站民國100 年5 月17日所為之處分
（原處分案號：屏監違字第裁82-V00000000號）聲明異議，本院
裁定如下：
    主  文
異議駁回。
    理  由
一、原處分意旨略以：異議人即受處分人張德明於民國100 年1
    月13日17時5 分許，駕駛車牌號碼5115-PB 號自用小客車，
    行經屏東縣麟洛鄉南二高橋下與民族路交岔路口時，因有駕
    車行經有燈光號誌管制之交岔路口闖紅燈之違規事實，為屏
    東縣政府警察局屏東分局麟洛分駐所員警舉發，嗣原處分機
    關即交通部公路總局高雄區監理所屏東監理站認異議人上開
    情形，違反道路交通管理處罰條例第53條第1 項之規定，裁
    處罰鍰新臺幣（下同）4,000 元，並依同條例第63條第1 項
    規定記違規點數3 點等語。
二、聲明異議意旨略以：伊為警舉發闖紅燈與事實不符，如何叫
    伊接受簽名並接受處分，當時又未看內容，如何知悉到案日
    期。又罰鍰處分以口頭告知就要伊接受記點處分，實屬不公
    等語。
三、按汽車駕駛人，行經有燈光號誌管制之交岔路口闖紅燈者，
    處1,800 以上5,400 元以下罰鍰；又汽車駕駛人有第53條情
    形者，記違規點數3 點，道路交通管理處罰條例第53條第1
    項、同條例第63條第1 項分別定有明文。經查：
（一）異議人駕駛上開自小客車，於上述時、地，有闖越紅燈之
      情，業經舉發員警邱一峰陳稱：伊於100 年1 月13日17時
      5 分許，行經麟洛鄉○○○○○道路與民族路交岔路口時
     （ 麟洛往長治方向），見一部車牌號碼5115-PB 號自用小
      客車由民族路紅燈左轉往南二高橋下道路行駛等語，有該
      員警出具之舉發交通違規職務報告附卷可參（見本院卷第
      20頁）。核諸上開關於異議人當日如何駕駛自用小客車違
      規闖越紅燈之過程，舉發員警陳述甚為詳細、具體，亦無
      違背經驗法則、論理法則之處。
（二）復參舉發地點路面開闊，交通號誌豎立處並未有何遮蔽物
      ，視距甚為良好；再佐以舉發員警之工作紀錄簿亦具體載
      明舉發本件異議人交通違規之情，且該工作紀錄簿係按期
      日連續記載，則該記載顯非臨時虛偽杜撰，有舉發現場照
      片、舉發現場圖、屏東縣警察局員警工作紀錄簿附卷可考
      （見本院卷第18至19、21頁）。是本件舉發員警於本件舉
      發時，應可清楚辨識上開交岔路口交通號誌運作情況，而
      無誤為舉發或虛偽杜撰交通違規之情。
（三）再者，本件舉發員警身為員警，其執行公務本身倘有違法
      、不當將有受行政懲處責任之嚴格監督。而舉發員警與異
      議人並無怨隙、仇恨，衡情應無捏造交通違規事實之理。
（四）從而，本件異議人確有駕駛上開自用小客車，於上述時、
      地有闖紅燈之違規情事，應堪認定。
四、另異議人辯稱：伊當時未看內容如何得知到案日期云云。惟
    觀諸本件舉發通知單（見本院卷第8 頁）之舉發通知單收受
    通知聯者簽章欄內除載明「拒簽」之字樣外，並舉發員警業
    已告知其應到案時間及應到案之處所，是異議人辯稱未知到
    案日期顯與事實不符，為無理由。至異議人辯稱行政單位罰
    鍰處分不能已皆為，不能任意口頭告知乙節，然舉發違反道
    路交通違規事件，嗣後均有另行作成舉發通知書，倘受處分
    人不服，監理單位亦會再行作成違反道路交通管理事件裁決
    書，並非如異議人所辯「以口頭告知」，是異議人所陳洵屬
    誤會。
五、另交通違規行政爭訟之舉證責任原理，應非如刑事案件中，
    必須超越任何合理懷疑，始可為有罪判決之嚴格程度，而係
    應與民事訴訟之舉證責任原理相類似，亦即基本上應就行政
    機關與人民所各自主張有利於己之事實，分配其應盡之舉證
    責任，而非逕予適用刑事訴訟上之無罪推定原則，此觀諸行
    政訴訟法第136 條規定行政訴訟程序準用民事訴訟法第277
    條舉證責任分配原則之立法意旨，即可明瞭。準此，本件異
    議人僅空言辯稱其未有闖越紅燈，然迄未提出或聲請調查何
    項事證，以實其說，或用以佐證員警舉發過程有何瑕疵可指
    ，自難認其辯詞可採。
六、末以，本件舉發員警故未檢附相關舉發照片以實其說，然交
    通警察掣單舉發違反道路交通管理處罰條例所列違規事實，
    本質上為行政處分，係公務員基於職務上權力，依法就特定
    之具體事件所為具公法上效果之單方面行政行為，基於公務
    員為公法上行為具有公信力之原則，該行政行為當可被推定
    為真正，其據以依法處分之事實認定亦為正確無誤，本此公
    信原則，立法者乃賦予行政機關制定違反道路交通事件統一
    裁罰基準及處理細則，使執行勤務員警得當機處分，以達其
    維護交通秩序、安全之行政目的，反之，若謂公務員一切行
    政行為均需預留證據以證其實，則國家行政勢必窒礙難行，
    是本件舉發員警本其維護交通秩序、安全職責所為之舉發，
    雖未照相存證，亦應受到合法、正確之推定。另員警稽查違
    反道路交通安全規則之各種違規行為，本有不同之執行方法
    ，就闖紅燈而言，單憑執勤員警之目視應即可確定，並非每
    件違規行為均須以照相舉發，始可認定之。此在數量龐大且
    突發狀況較多之交通事件中尤然，不因未經拍照存證或其他
    科學方法舉證而有異。復闖越紅燈之違規行為，具高度危險
    性，發生時間甚短，本質上屬稍縱即逝之違規行為，尚難強
    令員警於舉發時，須另輔以其他證據。況本件以前述違規當
    時之情況證據及經驗法則，適足補強員警執行勤務之際，依
    法舉發之正確性，併予敘明。
七、爰依道路交通管理處罰條例第87條第2 項、道路交通事件處
    理辦法第18條規定，裁定如主文。
中    華    民    國  100     年    7     月    27    日
                  交通法庭      法  官  羅森德
以上正本證明與原本無異。
如不服本裁定應於收受送達後5 日內向本院提出抗告書狀敘述抗
告之理由抗告於臺灣高等法院高雄分院。
中    華    民    國  100     年    7     月    27    日
                                書記官  盧姝伶